【裁判字號】    97,交聲,94
【裁判日期】    971125
【裁判案由】    違反道路交通管理處罰條例聲明異議
【裁判全文】
臺灣臺東地方法院刑事裁定              97年度交聲字第94號
原處分機關  交通部公路總局高雄區監理所臺東監理站
異  議  人
即受處分人  丙○○
上列異議人即受處分人因違反道路交通管理處罰條例案件，對於
交通部公路總局高雄區監理所臺東監理站中華民國97年8月26日
東監違裁字第裁81-Z5D303758號所為之裁決處分（原舉發案號：
公警局交字第Z5D303758號），聲明異議，本院裁定如下：
    主  文
異議駁回。
    理  由
一、原處分意旨略以：異議人即受處分人 (下稱異議人)丙○○
    於民國97年7月5日下午1時51分許，駕駛車號1367-JN號自用
    小客車，行經國道三號公路南下415公里處時，為內政部警
    政署國道公路警察局第五警察隊竹田分隊值勤員警持雷達測
    速儀測得該車行車速度為時速124公里，由於該路段最高限
    速為時速110公里，該車超速14公里，當場遭警員攔停舉發
    。嗣異議人於應到案日期前向原處分機關提出申訴，經原處
    分機關請舉發單位調查結果，仍認異議人確有前述違規行為
    ，遂於97年8月26日裁處異議人新台幣（下同）3,000元罰鍰
    ，並記違規點數1點之處分等語。
二、異議意旨略以：按行車速度超過規定之最高速限之違規行為
    ，採用固定或非固定式科學儀器取得證據資料證明者，於一
    般道路須至少於100公尺，於高速公路、快速公路須至少300
    公尺前，明顯標示之，道路交通管理處罰條例第7條之2第3
    項定有明文，本件於事發當日現場，並未依上開規定在300
    公尺前樹立明顯標示告知駕駛人。又駕駛人於遭舉發前行駛
    在南下外側車道，同一時間有另一部自用小客車車速很快行
    駛在南下內側車道，超速之車輛應係該另一部車輛，異議人
    未超速。再舉發地點國道三號南下415公里處係一彎道，內
    政部警政署國道公路警察局有明令嚴禁在彎道內執行測速以
    避免造成危險，舉發之員警明顯違反上開規定云云。
三、按汽車駕駛人，行車速度超過規定之最高時速，處新臺幣
    3,000元以上6,000元以下罰緩，並記違規點數1點，道路交
    通管理處罰條例第33條第1項第1款及第63條第1項第1款分別
    定有明文。經查:
（一）證人即內政部警政署國道公路警察局第五警察隊竹田分隊
      警員甲○○於本院具結證稱:97 年7月5日下午1時51分，
      伊持雷達測速槍取締異議人違規超速行為，在發現異議人
      超速後，當場攔停異議人，告知異議人超速，並由乙○○
      掣單告發，伊之前不認識異議人等語。又證人即內政部警
      政署國道公路警察局第五警察隊竹田分隊警員乙○○於本
      院具結證稱: 伊於案發當日有依據甲○○取締異議人超速
      之雷達測速槍螢幕上所顯示數據，掣單告發異議人，伊在
      告發異議人前，不認識異議人等語。衡諸證人甲○○及乙
      ○○均為依法執行職務之警察，執行公務時受有行政懲處
      責任之監督，其等到庭後亦已具結擔保證詞之真實性，且
      又均與異議人間無任何怨隙，衡情當無虛構違規事實以陷
      害異議人之理，故證人甲○○及乙○○上開證述內容應堪
      採信，足認，異議人於97年7月5日13時51分許，駕駛車號
      1367-JN號自用小客車，行經國道三號公路南下415公里處
      時，行車速度為時速124公里，惟該段最高限速為時速110
      公里，超速14公里等情，應堪認定。
（二）按道路交通管理處罰條例第7條之2第1項規定，汽車駕駛
      人之行為有下列行為之一，當場不能或不宜欄截掣單舉發
      者，得「逕行舉發」，故該條第3項規定，汽車駕駛人行
      車速度超過規定之最高速限，經採用固定或非固定式科學
      儀器取得證據資料證明者，於一般道路須至少於100公尺
      ，於高速公路、快速公路須至少於300公尺前，明顯標示
      之規定，亦係針對「逕行舉發」之情形所設，即被舉發人
      當場不知為警舉發違規，之後始接獲舉發通知此種類型，
      因逕行舉發之受處分人並無當場向舉發員警辯駁、陳述意
      見之機會，故現行法制就逕行舉發之條件多所設限，於車
      輛超速逕行舉發時，應於一定距離前設立告示牌。而本案
      警方雖係使用非固定式之科學儀器取證，惟異議人係經警
      方「當場攔停舉發」，非逕行舉發之情形，本即無須於一
      定距離前設立告示牌，異議人依據道路交通管理處罰條例
      第7條之2第3項規定，以警方未於使用雷達測速儀器測速
      之地點前300公尺處明顯標示，主張舉發不當云云，顯有
      誤解。
（三）再證人甲○○於本院具結證稱: 雷達測速槍是採單點1對1
      測試，伊有針對異議人駕駛之自用小客車取締，當天所使
      用之測速槍有經過檢驗合格，取締地點稍微有一點點彎度
      ，但不是很大的彎道等語。又證人乙○○於本院具結證稱
      : 雷達測速槍是採單點1對1，通常在發現汽車車速較快時
      才會測速，且測速槍有經過檢驗合格，當天攔查的地點是
      南下415公里處，靠近竹田系統交流道，道路的設計是微
      彎，幅度不大，在該處攔查不會造成危險等語。此外，並
      有經濟部標準檢驗局雷射測速儀檢定合格證書1紙及現場
      照片14張附卷可稽。是異議人辯稱取締當時另有一輛汽車
      在南下內側車道超速行駛，伊未超速，及取締之地點在彎
      道，取締會造成危險，違反內政部警政署國道公路警察局
      明令嚴禁之規定云云，委無足採。
四、綜上，異議人確有於前述時、地，駕駛自用小客車超速行駛
    之違規事證明確。原處分機關據以援引首揭道路交通管理處
    罰條例第33條第1項第1款、第63條第1項第1款之規定，裁處
    異議人罰緩3,000元，並記違規點數1點之處分，自屬有據，
    異議人執上開事由指摘原處分不當，求予撤銷，為無理由，
    應予駁回。
五、據上論斷應依道路交通案件處理辦法第19條，裁定如主文。
中    華    民    國    97    年    11    月    25    日
                  交通法庭      法  官  馬培基
以上正本證明與原本無異。
如不服本裁定，應於裁定送達後5日內向本院提出抗告狀（須附
繕本）。
「切勿逕送上級法院」
                                書記官  陳憶萱
中    華    民    國    97    年    11    月    25    日


司法院資訊處製作；財團法人民間司法改革基金會備份。
